【裁判字號】    97,抗,79
【裁判日期】    970319
【裁判案由】    聲明異議
【裁判全文】
臺灣高等法院臺南分院民事裁定  97年度抗字第79號
抗告人    乙○○
代理人    丙○○
上列抗告人因相對人甲○○與行政院農業委員會農糧署南區分署
間損害賠償強制執行事件，對該執行程序聲明異議，對於中華民
國九十七年一月三十日臺灣嘉義地方法院九十七年度執聲字第二
號裁定提起抗告，本院裁定如下：
    主  文
抗告駁回。
抗告程序費用新台幣壹仟元由抗告人負擔。
    理  由
一、本件抗告意旨略以：系爭伊拍定之嘉義縣竹崎鄉○○○段一
    二八八號土地，種植柑橘甚多，有相片為證，不可能建築建
    物、雞舍數棟，依衛星空照圖、地籍資料查詢表，亦無從證
    明該雞舍之存在，債務人之母親亦證稱雞舍係建於國有水利
    地上，非在系爭土地上，抗告人因相信執行法院之拍賣公告
    而買受，茲既有上開錯誤，自得依民法第八十八條規定，撤
    銷錯誤之意思表示，則原執行法院即應撤銷就系爭土地之拍
    定，乃原裁定駁回其聲請，自有未合，爰提起本件抗告，求
    為廢棄原裁定，撤銷執行法院就系爭土地之拍定等語。
二、按意思表示之內容有錯誤，或表意人若知有其事情即不為意
    思表示者，以其錯誤或不知其事情，非由表意人自己之過失
    者為限，表意人得將其意思表示撤銷之，民法第八十八條規
    定甚明。又依強制執行法所為之拍賣，其性質屬私法上之買
    賣，以債務人為出賣人，拍定人則為買受人，執行法院僅代
    出賣人立於出賣人之地位，法並未禁止拍定人得以其意思表
    示出於錯誤不知情事而撤銷其投標應買之意思表示。若意思
    表示經合法撤銷，依民法第一百十四條第一項規定，視為自
    始無效，因此強制執行程序中之拍賣，如有拍定人合法撤銷
    其投標應買之意思表示，即自始無效，執行法院拍定之表示
    即因投標應買之意思表示欠缺，而不生拍定之法效（最高法
    院九十六年度台上字第二Ｏ三五號判決意旨參照）。於執行
    實務上，因外觀上執行法院之拍定仍存在，即應由執行法院
    撤銷其拍定。
三、查：系爭土地於定期拍賣前之九十六年十一月二十日，曾由
    債權人聲請指界，經嘉義縣竹崎地政事務所測量員許來傳指
    界（筆錄誤載為大林地政），指明系爭土地上有未保存登記
    建物及數棟雞舍，執行法院又調取該院九十一年度執全字第
    一一六四號卷查明，就系爭土地於九十一年十一月七日執行
    假扣押查封時，亦曾由債權人聲請指界，當時亦係由嘉義縣
    竹崎地政事務所測量員許來傳指界，表明系爭土地上種植橘
    子並有雞舍一棟，債務人甲○○表明雞舍係其父親蓋建，此
    有筆錄可按，執行法院依據其調查所得，於拍賣公告上註明
    ，系爭土地上有建物及雞舍數棟，並表明不在拍賣範圍，拍
    定後不點交，就拍定公告之記載已甚明確。乃拍定人持衛星
    空照圖表示雞舍非在系爭土地上，其意思表示錯誤，請撤銷
    意思表示，查其主張既與測量人員之二次指界不合，且空照
    圖並無法證明其主張為可信，是其主張意思表示有錯誤云云
    ，尚無可採。至於系爭土地是否為袋地，係各有意應買之投
    標人應自行查證之事項，其未查證而不知，應有過失，依上
    說明，自不得撤銷其應買之意思表示，原裁定駁回其聲請，
    於法並無不合，其抗告為無理由，應予駁回。
四、本件抗告為無理由，應依強制執行法第三十條之一、民事訴
    訟法第四百九十五條之一、第四百四十九條第一項、第七十
    八條，裁定如主文。
中    華    民    國    97    年    3     月    19    日
                  民事第二庭    審判長法  官  丁振昌
                                      法  官  李素靖
                                      法  官  吳上康
上為正本係照原本作成。
如不服本裁定，僅得於收受本裁定正本送達後十日內，以適用法
規顯有錯誤為理由，向本院提出再抗告狀（須附繕本）依法應繳
納抗告費新台幣一千元，並委任律師為訴訟代理人，經本院許可
後始可再抗告於最高法院。
中    華    民    國    97    年    3     月    20    日
                                      書記官  易慧玲
【附記】
民事訴訟法第495條之1第2項準用同法第466條之1第1、2項規定
：
(1)對於第二審判決上訴，上訴人應委任律師為訴訟代理人。但上
  訴人或其法定代理人具有律師資格者，不在此限。
(2)上訴人之配偶、三親等內之血親、二親等內之姻親，或上訴人
  為法人、中央或地方機關時，其所屬專任人員具有律師資格並
  經法院認為適當者，亦得為第三審訴訟代理人。
民事訴訟法第466條之2：
  上訴人無資力委任訴訟代理人者，得依訴訟救助之規定，聲請
  第三審法院為之選任律師為其訴訟代理人。


司法院資訊處製作；財團法人民間司法改革基金會備份。
